臺灣高等法院臺南分院刑事判決
110年度軍侵上訴字第4號
上  訴  人  
即  被  告  甲○○
選任辯護人  黃冠偉律師
上列上訴人即被告因妨害性自主案件，不服臺灣嘉義地方法院10
9年度軍侵訴字第1號中華民國110年2月25日第一審判決（起訴案
號：臺灣嘉義地方檢察署108年度軍偵字第17、19號），提起上
訴，本院判決如下：
    主  文
上訴駁回。
    犯罪事實
一、甲○○與乙○（代號0000-000000，真實姓名詳卷）前為情侶，
    但於民國107年11月26日後即已分手。緣乙○曾在分手前約定
    贈送外套給甲○○，甲○○遂藉此於民國108年1月3日與乙○相約
    見面，並於當日晚間借住在乙○所有、位於嘉義縣布袋鎮○○
    之無人居住之房屋內（下稱○○房屋，乙○則另與其兄、嫂同
    住在嘉義縣義竹鄉住處，上開各真實地址均詳卷；乙○之兄
    、嫂真實姓名亦詳卷），於翌（4）日下午，甲○○駕駛乙○所
    有之車輛，搭載乙○外出購買飲料、至釣蝦場釣蝦等處，此
    期間甲○○竟基於以藥劑強制性交之犯意，於108年1月4日下
    午某時，在不詳地點，以不詳方式使乙○服用含有Triazolam
    （三唑侖，為苯二氮平類鎮定安眠劑）成分之不詳藥物，致
    乙○因此神智不清，甲○○再於同日下午5時許，載同乙○前往○
    ○房屋，並將乙○帶往二樓房間內，趁乙○因服用藥物而神智
    不清，不顧乙○因適逢經期而有出血情形，仍將其陰莖插入
    乙○陰道，違反乙○之意願，對乙○性交1次。嗣因乙○之家屬
    聯繫不到乙○，前往○○房屋尋找，且因該房屋上鎖，乙○之兄
    遂以長梯攀爬至二樓房間窗外，及破窗戶進入房間，始發現
    乙○躺在床上，全身赤裸、下體流血，且神智不清、語無倫
    次，乙○之兄立即將乙○送往嘉義長庚醫院救治，始獲全情。
二、案經乙○告訴暨嘉義縣警察局布袋分局報告臺灣嘉義地方檢
    察署檢察官偵查起訴。
    理  由
壹、程序方面
一、按軍事審判法第1條規定:「現役軍人戰時犯陸海空軍刑法或
    其特別法之罪，依本法追訴、處罰。現役軍人非戰時犯下列
    之罪者，依刑事訴訟法追訴、處罰：一、陸海空軍刑法第44
    條至第46條及第76條第1項。二、前款以外陸海空軍刑法或
    其特別法之罪。非現役軍人不受軍事審判。」又依同法第5
    條第1項前段規定:「犯罪在任職服役前，發覺在任職服役中
    者，依本法追訴審判」。是現役軍人以於戰時犯陸海空軍刑
    法或其特別法之罪者為限，始得依軍事審判法之規定追訴審
    判之。查，被告於行為時為自願役士官，於108年3月1日退
    伍，有原審法院108年度易字第334號判決書、○○○○○○○○○中
    心函文在卷可考（見軍偵17卷第150頁、原審卷一第73頁）
    ，惟其被訴之刑法第222條第1項第4款以藥劑犯強制性交罪
    ，既屬上開陸海空軍刑法第76條第1項第7款規定所列之罪，
    被告行為時又屬現役軍人，自應依刑事訴訟法審理之。
二、次按性侵害犯罪防治法所稱性侵害犯罪，係指觸犯刑法第22
    1條至第227條、第228條、第229條、第332條第2項第2款、
    第334條第2項第2款、第348條第2項第1款及其特別法之罪；
    又行政機關、司法機關及軍法機關所製作必須公示之文書，
    不得揭露被害人之姓名、出生年月日、住居所及其他足資識
    別被害人身分之資訊，性侵害犯罪防治法第2條第1項、第12
    條第2項分別定有明文。另性侵害犯罪防治法第12條所定其
    他足資識別被害人身分之資訊，包括被害人照片或影像、聲
    音、住址、親屬姓名或其關係、就讀學校與班級或工作場所
    等個人基本資料，性侵害犯罪防治法施行細則第6條亦有明
    定。本件上訴人即被告甲○○經檢察官以刑法第222條第1項第
    4款之加重強制性交罪嫌提起公訴，屬性侵害犯罪防治法所
    稱之性侵害犯罪，因本院製作之本案判決屬必須公示之文書
    ，為避免被害人身分遭揭露，依上開規定，僅以乙○作為告
    訴人即被害人之代號，且其姓名、年籍、住居所等足資識別
    被害人身分之資訊，依上開規定均予以隱匿而不揭露；另乙
    ○之兄、乙○之嫂若予以揭露姓名，認識上開人員之人，亦可
    能依其兄、嫂之姓名知悉乙○之真實身分，是以上開人員之
    姓名應屬其他足資識別被害人身分之資訊，亦以乙○之兄、
    乙○之嫂作為代號記載之。
三、再按被告以外之人於審判外之陳述，雖不符刑事訴訟法第15
    9條之1至第159條之4之規定，而經當事人於審判程序同意作
    為證據，法院審酌該言詞陳述或書面陳述作成時之情況，認
    為適當者，亦得為證據；當事人、代理人或辯護人於法院調
    查證據時，知有第159條第1項不得為證據之情形，而未於言
    詞辯論終結前聲明異議者，視為有前項之同意，刑事訴訟法
    第159條之5第1項、第2項定有明文。本判決所引用具傳聞證
    據性質之供述證據，因檢察官、被告及其辯護人於本院準備
    程序中就本院所提示之全部證據均同意有證據能力（見本院
    卷第66至71頁），亦未於本案言詞辯論終結前具狀聲明異議
    ，本院審酌該等被告以外之人審判外陳述作成時之情況，並
    無不能自由陳述之情形，亦無顯不可信之情狀，且未見有何
    違法取證或其他瑕疵，而與待證事實具有關聯性，認為以之
    作為證據應屬適當，自均得作為證據。另本件所引用卷內非
    供述證據性質之證據資料，均無證據證明係公務員違背法定
    程序所取得，亦無顯有不可信之情況，且均經本院於審理期
    日提示而為合法調查，依刑事訴訟法第158條之4規定之反面
    解釋，亦均有證據能力。
貳、實體方面
一、認定犯罪事實所憑之證據及理由：
（一）訊據被告甲○○固不爭執其與乙○曾為情侶後來分手，因乙○
      曾在分手前約定贈送外套給甲○○，甲○○遂於108年1月3日
      與乙○相約見面，並於當日晚間借住在○○房屋內，且其與
      乙○於108年1月4日下午發生性行為等情，惟否認有違反乙
      ○之意願下藥性侵之犯行，並辯稱：我和乙○案發當時並無
      分手，我有在108年1月3日與乙○相約見面，當天有借住在
      ○○房屋內，是乙○留我在那邊住的。108年1月4日下午駕駛
      乙○車輛去買飲料、到釣蝦場，因乙○說身體不舒服要回家
      ，同日下午5點我有載乙○去○○房屋，那天洗完澡之後我坐
      在床邊滑手機，她就把我拉過去跨坐在我身上，但是我跟
      她說妳月經來這樣不好，到時候我又要再洗一次床單，她
      說：沒差，反正平常也都是你在洗，之後我們就發生性行
      為，她並叫我上樓收換洗的衣服下來，後來我把東西整理
      好之後，她就已經沖好澡出來躺在床上滑手機，那時候她
      沒有穿衣服，她叫我早點回去，當天她就沒有留我住下來
      ，我就回去了。後來我打電話給她，問她還會不會不舒服
      ，她說還是會有一點，她說她有請她家人載她去醫院，然
      後我問她去哪一家醫院，於是我就前往醫院關心她。我有
      在108年1月5日凌晨傳訊息給乙○，有傳「就照你家人意思
      我消失，好聚好散給條後路走好嗎」，因為我打去是乙○
      嫂嫂接的，她嫂嫂那時候恐嚇我為什麼還跟他的小姑在一
      起，然後還說要打電話來我營區，讓我連兵也沒辦法當，
      所以我才會這樣對她說。她跟我在一起一直瞞著她家人，
      她家人於105年底或106年時知道我是有婚的身分所以反對
      ，但乙○不顧家人反對搬出來與我同住在○○房屋，所以她
      家人一直認為我跟她是很久沒有在一起了，一直沒有辦法
      很諒解我。這次的事情剛好到了我承諾她要給她名分的時
      間，但我依然沒有做到，我不知道為什麼最後會變成這種
      結果，但我不會去傷害她等語。
（二）經查：
   1、乙○於案發當時應非出於自願與被告發生性行為：
　 （1）被告雖稱乙○係自願與其發生性行為，然乙○於警詢時證
        稱：（甲○○對你為性交（猥褻）時，你是如何表達你的
        意願？）當時我是昏迷狀態等語（見警卷第13至14頁）
        ；於偵查中證稱：108年1月4日當天我與甲○○出門，我
        從釣蝦場離開後，我就失去意識，後來我哥哥發現我全
        裸躺在床上，他拍打我，我沒有任何反應，後來我嫂嫂
        送我去長庚醫院。(在你與甲○○107年11月分手後，是否
        還有為性行為？）沒有。甲○○有想要碰我，但我拒絕，
        因為我覺得我們不是男女朋友了等語（見他卷第205至2
        06頁)，是依乙○上開證述，被告於案發時對其為性交行
        為時，乙○係處於昏迷狀態，並無同意被告對其為性交
        行為。又乙○於原審審理時證稱：於107年11月26日之後
        ，其因為遭被告傷害而與被告分手等語（見原審卷一第
        215、217頁），且被告因於107年11月26日傷害乙○，亦
        經原審法院以108年度易字第334號判決判處有期徒刑3
        月確定，有上開判決書及臺灣高等法院被告前案紀錄表
        在卷可稽（見軍偵17卷第150頁、原審卷二第3頁），而
        被告於本院審理中亦自承於107年11月26日其有與乙○在
        車上吵架，乙○就開車門要跳車，其把他乙○拉著不讓她
        跳車造成乙○受傷，因而被法院判處有期徒刑3月等語（
        見本院卷第150頁）；又被告以乙○曾應允送自己外套為
        由，於108年1月3日以LINE與乙○聯繫，乙○於當日聯繫
        時對被告稱「我真的已經不想再跟你談什麼了」、「我
        們之間真的已經結束了」、「我根本不知道你下一秒會
        怎樣傷害我」、「能不能不要再來傷害我」、「你的外
        套就真的有買」、「只是大小太小根本不適合你」、「
        我根本不想看到你」等語，有LINE之通訊畫面翻拍照片
        在卷可證（見警卷第152至154頁）；此外，乙○與綽號
        「○○○」之被告軍中學弟於108年1月3日下午以LINE聯繫
        時，「○○○」建議乙○說與被告見面談清楚，並對乙○說
        「要好聚好散也要好好坐下來好好講 阿不然怎好聚好
        散」，但乙○則不斷說「我能不要再面對他了嗎」、「
        我現在光想要面對他我就覺得很可怕很恐懼根本不知道
        他會不會傷害我」、「可是我真的覺得很可怕我會害怕
        」、「我怕他會動手更怕阿蛋有危險我怕他會跟我搶阿
        蛋」、「可是我會害怕每次都要想很久」、「我怕他會
        打我傷害阿蛋」等語，有LINE之通訊畫面翻拍照片在卷
        可證（見軍偵17卷第71至75頁）。另證人即乙○與被告
        之共同友人陳○○於原審審理時證稱：「於108年1月4日
        早上及中午，被告有各來找我一次，說自己想找乙○復
        合，我感覺乙○與被告於108年1月4日是分手的狀態。」
        等語（見原審卷一第333至336頁），是綜合上開證據，
        足認被告與乙○至少於107年11月26日後，關係已屬不睦
        ，乙○甚至有對被告提出告訴，致被告經法院判刑，是
        以乙○證述其於107年11月26日後不久，因遭被告傷害而
        與被告分手等語，應屬可採，且於108年1月4日案發當
        時，因被告與乙○已分手，乙○畏懼被告且不願面對被告
        ，另由乙○於原審審理中證稱：被告一直要約我出去，
        一直傳訊息騷擾我，當時我跟被告說我晚上6點要回家
        吃飯，我2點多跟他出門跟他說我們時間沒有很多，我
        想說就是打發他，叫他趕快離開等語（見原審卷一第22
        0頁），亦可知乙○於108年1月4日下午，也是迫於無奈
        而跟被告一起外出，故乙○於當日應無自願與被告發生
        性行為之可能。
　 （2）又乙○於108年1月4日晚上係經乙○之兄發現呈現意識不
        清狀況而將之送醫，而在乙○經送醫後，當晚被告曾至
        醫院與乙○之嫂相約見面，並於翌（5）日與乙○之兄以
        電話通話，被告向乙○之兄、乙○之嫂認錯，並要求乙○
        之家屬放過自己等情，業據證人即乙○之兄於偵查中證
        述：「被告與我通話時，一直說『哥，我知道錯了，可
        不可以放過我，大家好聚好散』」等語（見軍偵17卷第3
        5頁）；證人即乙○之嫂於偵查中證稱：「於108年1月4
        日晚上約11、12點，被告約我在醫院附近見面，被告見
        面後對我說：『我知道你們不會放過我』，並要我跟乙○
        的父母說請留一條後路給他，至少讓被告可以拿到退伍
        金。」等語（見軍偵17卷第34至35頁），二者所為證述
        ，互核一致。且被告於108年1月5日凌晨2時38分許，曾
        以LINE傳送「就照妳家人的意思我消失」、「好聚好散
        給條後路走好嗎？」等訊息予乙○（見軍偵17卷第57頁
        ），該內容與乙○之兄、嫂上開證述內容相符。此外，
        證人即乙○之嫂證述被告向自己提及希望能領到退休金
        ，而「○○○」於108年1月6日以LINE與乙○聯繫時，亦對
        乙○說：「如果乙○對被告提出刑事告訴，被告之新臺幣
        （下同）一百多萬元退休金就無法領取」等語（見軍偵
        17卷第65頁），是以乙○之嫂上開證述之內容確為真實
        ，足見被告於案發後，係因擔心乙○對其提告會影響其
        領取退休金，故對乙○、乙○之兄、乙○之嫂，均表達「
        要與乙○好聚好散」、「請求乙○及其家屬留條後路給被
        告」之意。倘被告與乙○係合意發生性行為，縱使乙○之
        家人不同意乙○與被告交往，亦僅會要求被告不要再跟
        乙○往來，而非對被告提出刑事告訴，被告應不致因擔
        心乙○或其家人對其提告，而一直向乙○、乙○之兄、乙○
        之嫂苦苦哀求放其一馬，足認乙○於案發當時應非自願
        與被告發生性行為。被告辯稱乙○當時係在月事期間仍
        主動要求跟其發生性行為云云，並無可採。
   2、乙○與被告發生性行為當時，確有因服用含有Triazolam成
      分之藥物導致意識不清之情形：
   （1）乙○於108年1月4日案發當天，與家人相約於當天晚上6
        時許回到嘉義縣義竹鄉住處一起吃飯，惟乙○經營之手
        機店綽號「○○」之員工，於108年1月4日下午打電話予
        乙○，發現乙○答非所問、有氣無力，立刻通知證人陳○○
        ，證人陳○○即開始尋找乙○。而乙○之嫂108年1月4日晚
        上6時許前，亦在電話中發現乙○神智不清，乙○之兄、
        乙○之嫂及其他乙○之家人又遍尋乙○不著，即於108年1
        月4日晚上向警方報案，經警方對乙○之行動電話實施定
        位後，發覺乙○可能在○○房屋內，乙○之兄即刻前往，但
        因無法開啟○○房屋大門，乙○之兄乃攀爬到○○房屋二樓
        破窗而入，發現乙○一絲不掛、意識不清、下體流血地
        躺在床上，乃將乙○送醫等節，業經證人乙○之嫂於原審
        審理時證陳：「乙○曾答應我們於108年1月4日晚上6時
        要回嘉義縣義竹鄉住處一起吃飯，但於108年1月4日晚
        上6時前，我與乙○通話，發現乙○神智不清，而我們又
        找不到乙○，就在當晚至嘉義縣警察局布袋分局義竹分
        駐所報案，警方對乙○之行動電話實施定位後，發現乙○
        可能在○○房屋附近。」等語（見原審卷一第272至275頁
        ）；證人即乙○之兄於原審審理時證謂：「於108年1月4
        日晚上，我老婆（即乙○之嫂）告訴我乙○在電話中說話
        有異狀，我們便開始尋找乙○，但遍尋無著，就向警方
        報案，警方對乙○之行動電話實施定位後，發現乙○可能
        在○○房屋附近，我之後到○○房屋外，攀爬由○○房屋二樓
        破窗而入，就發現乙○一絲不掛、意識不清、下體流血
        地躺在床上，我馬上將乙○送醫。」等語（見原審卷一
        第254至257頁）；證人陳○○於偵查中證稱：「於108年1
        月4日下午，『○○』打電話給我，『○○』說自己找不到乙○本
        人，而『○○』打電話與乙○通話時，乙○答非所問、有氣無
        力，我一聽開始緊張起來，也一起幫忙尋找乙○。」等
        語（見軍偵17卷第118頁），上開各證人就乙○於108年1
        月4日下午呈現神智不清狀態乙節之陳述，互核一致。
        且依卷附之警方受理報案紀錄，乙○之嫂確實於108年1
        月4日晚上7時許，至嘉義縣警察局布袋分局義竹分駐所
        報案，並向警方表示乙○於108年1月4日下午2時許起便
        失蹤，乙○之嫂於108年1月4日下午某時，曾與乙○通過
        電話，由乙○回話之語氣，感覺乙○可能有生命危險，經
        警方對乙○之行動電話實施定位後，發現乙○最後發話地
        點在嘉義縣布袋鎮新民段等節，有受理調查筆錄、嘉義
        縣警察局布袋分局治安事故紀錄(通報)單、電話通信紀
        錄查詢單、嘉義縣警察局布袋分局義竹分駐所員警工作
        紀錄簿在卷可查（見原審卷一第371至383頁。正本存放
        原審卷一之證件存置袋內）。是以，自108年1月4日下
        午2時起，至乙○之兄於當晚7點之後，攀爬由○○房屋二
        樓破窗而入，發現乙○躺在床上該段期間止，無論乙○之
        家人、員工、友人均無人見到乙○本人，且皆在通話中
        發現乙○神智不清，顯見在該乙○與被告單獨相處之時間
        內，乙○確有意識不清之情形。
   （2）又乙○於108年1月4日晚上經乙○之兄送醫後，醫院人員
        由乙○之尿液及血液中檢驗出含有Triazolam成分藥物之
        代謝物等節，有臺北榮民總醫院臨床毒物與職業醫學科
        檢驗報告在卷可參（見警卷第164頁）。另乙○經送醫後
        ，被告曾冒充乙○之弟弟向醫生詢問乙○之狀況，醫生回
        答：「乙○可能遭人下藥。」等語，業據被告於偵查及
        原審審理時自陳在卷（見軍偵17卷第138頁、原審卷二
        第27至28頁），與證人即乙○之嫂於原審審理時證稱：
        「乙○經醫生檢驗後，醫生或護士有說乙○的現狀很危險
        ，體內的安眠藥數值很高。」等語相合（見原審卷一第
        279頁），況且乙○於108年1月5日凌晨1時許在醫院受檢
        時，有精神混亂、答非所問、胡言亂語、走路不穩等情
        形，亦有嘉義長庚醫院受理疑似性侵害事件驗傷診斷書
        可證（置放在軍偵17卷證物袋內），顯然醫生確實有向
        冒充乙○之弟的被告表示乙○可能遭人下藥，足見在此段
        乙○與被告單獨相處及發生性行為之期間，乙○確有意識
        不清之情形，而此種意識不清之情況，係因乙○確有服
        用含有Triazolam成分之藥物所致。
　 3、乙○前揭服用含有Triazolam成分之藥物導致意識不清之情
      形，確係被告所為：
　 （1）由前述乙○遭乙○之兄發現之過程觀之，乙○於與被告發
        生性行為當時，應有服用含有Triazolam成分之藥物導
        致意識不清之情形。再參酌乙○當時並非出於自願與被
        告發生性行為之說明，業如前述，是以乙○應無在與被
        告單獨相處期間，自行服用含有Triazolam成分之藥物
        ，使自己陷入意識不清狀況之必要，具有上開動機者應
        僅有被告。且若非被告故意以不詳方式使乙○服用含有T
        riazolam成分之藥物後對乙○性侵，何以會於與乙○為性
        行為後，棄一絲不掛、意識不清、下體流血地躺在床上
        之乙○於不顧，而逕自離去現場。倘非乙○之兄前來尋找
        而發現處於上開情況下之乙○，則乙○即會ㄧ直處於該情
        況，生命、身體之安全均會遭受危險，故依此判斷，實
        難認為乙○於案發當時自行服用含有Triazolam成份之安
        林錠而陷自身於險境之可能。況且乙○於原審審理中證
        稱被告於案發當天一直要約其出去，一直傳訊息騷擾，
        當時其有跟被告說晚上6點要回家吃飯，其2點多跟他出
        門跟被告說時間沒有很多，想打發被告叫被告趕快離開
        等語，業如前述。而乙○上開晚上6點要回家吃飯之證述
        ，與乙○之兄、嫂前揭證述均相符，是以在此情況下，
        乙○更無在下午2點多到6點回家吃飯前該段時間自行服
        用安眠藥之可能。　　　
　 （2）又被告於107年3月16日、107年4月13日、107年4月30日
        、107年5月16日、107年6月1日、107年6月22日、107年
        7月7日、107年8月10日、107年9月14日、107年10月27
        日、107年12月15日均至陳○○精神科診所領用「ARRING0
        .25MG（按：即安林錠0.25毫克）」之藥物，初期每日2
        錠7日份，中期每日2錠14日份，後5次就診每日2錠28日
        份，有陳○○精神科診所函文及所附病歷表在卷可考（見
        原審卷一第125至129頁），而安林錠之主要成分即為Tr
        iazolam，有衛生福利部食品藥物管理署西藥、醫療器
        材、化粧品許可證查詢資料在卷可稽（見原審卷二第45
        頁），是以被告確實持有含有Triazolam成份之安林錠
        至少多達上百顆。反觀乙○之就醫紀錄，其自107年1月1
        日起至108年1月5日止，扣除108年1月4日即乙○之兄送
        乙○就醫之紀錄外，僅於107年3月13日至107年11月27日
        之間，有5次至翁○○耳鼻喉科診所、1次至○○婦產科診所
        、1次至衛生福利部新營醫院就醫之紀錄，有健保個人
        就醫紀錄查詢在卷可證(存放在原審卷一之證件存置袋
        內)，且在案發後，警方於108年1月6日到被告性侵乙○
        之○○房屋內勘察，並未發現有明顯安眠藥、鎮定劑或相
        類藥物、藥袋等物，有嘉義縣警察局函文在卷可憑（見
        軍偵17卷第157頁）；至於乙○固曾於107年7月11日至翁
        ○○神經精神科診所就醫，而領取二日共2粒之安眠藥，
        有翁○○神經精神科診所函文在卷可考（見他字卷第163
        頁），但除乙○有曾領用上開2粒安眠藥之紀錄外，查無
        乙○其他領用上開安眠藥紀錄之資料，且含有Triazolam
        成份之藥物為第三級管制藥品（按：已於87年5月20日
        經毒品危害防制條例列為第三級毒品），須由醫師處方
        開立，有衛生福利部食品藥物管理署西藥、醫療器材、
        化粧品許可證查詢資料在卷可依（見原審卷二第45頁）
        ，而依108年1月3日乙○與被告LINE之通訊內容，被告向
        乙○問及其曾應允要贈送之外套乙事時，乙○一直對被告
        說「我最近要繳很多錢」、「要等帳款處理好再買」、
        「不然我繳不出來」、「只是大小太小根本不適合你」
        、「我現在只能再買其他件」、「只是能等我有錢嗎」
        、「你知道我最近要繳多少錢嗎」、「別再來給我壓力
        了」等語，顯見乙○於108年1月3日前之經濟狀況不佳；
        而乙○之健保費正常繳款，有其健保紀錄在卷可按（見
        原審卷二第51頁），是以乙○如有服用含有Triazolam成
        份之安眠藥需求，應可持健保卡就醫領用，應無須以自
        費之方式取得。故相較於乙○而言，被告更有可能持有
        多量含有Triazolam成份之安林錠之可能。
　 （3）而被告究竟是在108年1月4日下午何時、以何種方式使
        乙○服用含有Triazolam成分之藥物，雖屬不明，然參之
        證人乙○於警詢、偵查及原審審理中均一致證稱：其於1
        08年1月4日與被告出門至開始釣蝦之後所有的情況其都
        沒有印象，直至其被送醫清醒後才經兄、嫂告知其兄於
        4日晚上9時許在○○房屋2樓房間發現我全裸無意識趴躺
        在床上（見警卷第7至8、21至26頁、他卷第205頁、原
        審卷一第224至225、228至229頁）；其係在與被告出門
        後莫名昏迷全裸躺在家中等語（見警卷第29至30頁），
        是以乙○確係在與被告外出後才出現意識不清之情形，
        而此種意識不清之情況，又係因乙○確有服用含有Triaz
        olam成分之藥物所致，依此可知，被告確係在乙○與其
        一起外出該段時間內，讓乙○服用含有Triazolam成分之
        藥物。又乙○於原審審理中證稱：（妳認為那天妳會昏
        迷，是否是因為喝了那杯迷克夏黑糖鮮奶？）因為我中
        途之間還有去寶雅上廁所，到麻豆交流道那段時間我們
        還有去包子店買包子，我下車或者是被告晚點下車，我
        根本不知道他到底有沒有在飲料裡動了什麼手腳。（為
        何妳會認為108年1月4日那天，妳之所以會昏迷是因為
        迷克夏的黑糖鮮奶所導致的？）因為我中途除了喝了迷
        克夏的鮮奶跟吃了包子以外，我沒有再吃、喝其他的食
        物了等語（見原審卷一第211至212頁），故乙○於案發
        當天下午雖均跟被告在一起，但並非全程未離開其與被
        告乘坐之車輛，被告實有機會利用乙○離開之機會在乙○
        之飲料中放入含有Triazolam成分之藥物。乙○證述內容
        與客觀事證及論理法則相符，其指證遭被告下藥性侵乙
        節，應非杜撰，上開事實，堪以認定。至被告及辯護人
        辯稱應是乙○誣陷被告而自行服用含有Triazolam成份之
        安眠藥，有違常情，不足採認。
   4、基此，被告以不詳方式讓乙○服用不明藥劑，使乙○陷入意
      識不清、全身虛弱無力後再性侵乙○等情，足以認定。
（三）就被告及辯護人之辯解部分：
　 1、被告雖以前揭情詞置辯，但本件乙○應無自己服用安眠藥
      讓自己陷入昏迷之可能，至被告及辯護人辯稱是乙○誣陷
      被告之情節，有違常理，不足採信，業據前述。
　 2、辯護人雖為被告辯護稱：被告係與乙○共飲飲料，且飲料
      是透明，若從吸管放入安眠藥一定會遭乙○發現等語，然
      據乙○於警詢時之證述，當天被告係購買2杯飲料及拿2根
      吸管（見警卷第23頁），縱使被告當天只買一杯飲料，被
      告於下藥後只要自己不飲用該杯飲料，即不會讓自己也陷
      入昏迷，故不因被告購買飲料之杯數而影響上開認定，且
      飲料縱使為透明，但黑糖鮮奶本身顏色為深色且濃稠，被
      告將粉狀安眠藥放入溶解後即不容易被發現，且飲料下藥
      本時有所聞，是上開辯詞亦無可採。
　 3、辯護人雖為被告辯護稱：依證人丁○○即○○○KTV釣蝦場員工
      之證述，乙○於進出釣蝦場時為清醒狀態，足證其離開釣
      蝦場時尚未服用藥物等語，然查，證人丁○○證述乙○有至
      櫃檯購買蘋果西打，後來是躺著玩手機，最後是被告去叫
      乙○起來離開等語（見軍偵17卷第93頁），然乙○於原審審
      理中證稱：其對在釣蝦場購買蘋果西打及被告叫其起來等
      情已全無記憶（見原審卷一第224至225頁），足認乙○當
      時確有記憶空白之情況，且證人丁○○為釣蝦場服務生，需
      服務全場客人，自不能全程關注乙○之狀況，縱使其見到
      乙○離開，亦不能認定乙○當時意識清楚。而關於一般人服
      用安眠藥物之反應，依臺北榮民總醫院曾回函原審法院稱
      「臨床上很難依據單次血液或尿液藥物檢驗的結果，而推
      算受檢驗人服用苯二氧平顯鎮定安眠劑之時間和劑量。如
      果要估算服用相關藥物之可能時間及劑量，其實必須依靠
      多次定量血液中安眠藥的藥物濃度，而非尿液中的藥物或
      藥物代謝物濃度，方有可能根據藥物動力學資料推估相關
      的數值。因此根據本案有限的尿液檢驗資料，並無法判斷
      被害人服用安眠藥之可能時間及劑量。服用該藥物後是否
      對人體產生上述影響，以及該藥物之藥效持續時間，會受
      到使用藥物的時機、用藥劑量、個人對藥物的耐受程度、
      是否長期使用該藥物或相同藥理作用之藥物、是否併用酒
      精或其他類似作用之物質、個人對藥物的吸收與代謝速率
      、使用其他藥物可能造成的交互作用、是否有肝臟或腎臟
      功能異常等多項因素影響；因此宜參照藥物使用人當時之
      精神狀態、就醫當時之病歷紀錄、過去毒藥物的使用狀況
      、當時是否併用酒精或其他類似作用的藥物等資料綜合參
      酌。」，有臺北榮民總醫院109年9月23日北總内字第1091
      500758號函在卷可參（見原審卷一一第143至144頁），足
      認乙○在進入釣蝦場前或當中服用含有Triazolam成份之安
      眠藥，其藥效何時發揮，服用該藥物後對乙○身體產生之
      影響如何，仍會受到前揭函示所示「使用藥物的時機、用
      藥劑量、個人對藥物的耐受程度、是否長期使用該藥物或
      相同藥理作用之藥物、是否併用酒精或其他類似作用之物
      質、個人對藥物的吸收與代謝速率、使用其他藥物可能造
      成的交互作用、是否有肝臟或腎臟功能異常」等多項因素
      影響，而不能一概而論。是以依證人丁○○之證述，不足推
      翻乙○之證述，不能作為有利被告之證據。
　 4、辯護人雖為被告辯護稱：乙○刻意隱瞞有服用安眠藥習慣
      及含有Triazolam成份之安眠藥有可能於網路上購買等語
      ，然乙○107年3月13日至108年1月4日未有至精神科醫院診
      所之就診紀錄，此有乙○就醫紀錄在卷可證（見原審卷一
      第151頁），由此可證乙○並無經常因失眠看診之情形，且
      於案發前已有將近10個月之時間均未曾在精神科看診，且
      如前所述，乙○如有需要服用安眠藥，本可看診取得，無
      須自費或由網路上購買，且本件僅有被告有讓乙○服用安
      眠藥之動機，乙○應無可能在與被告單獨相處及即將於晚
      上6點回家與家人團聚吃飯之際服用安眠藥，均如前述，
      是以辯護人此部分之主張，亦無從影響本院之認定，不能
      作為有利被告之認定。
　 5、辯護人雖為被告辯護稱：案發現場乾淨整齊與對經期女生
      為強制性交之現場不符等語，然案發現場確有留下血跡及
      污漬，此有現場勘察報告（含現場勘察報告、現場示意圖
      、現場照片、勘察採證同意書、現場證物清單、證物採驗
      紀錄表、請求支援申請單）在卷可證（見警卷第53至121
      頁），且本件被告係對乙○下藥性侵，乙○已陷入無意識狀
      態，均如前述，於此狀況下，與一般強制性交案件之被害
      人會有掙扎之情形不同，且被告亦可能對現場稍加整理，
      故案發現場乾淨整齊亦無影響本院之前揭認定，不能作為
      有利被告之證據。
　 6、辯護人雖為被告辯護稱：乙○係基於對於被告欺騙感情而
      心生憤怒，然依前所述，乙○並無以自行服用安眠藥陷入
      昏迷之情況誣陷被告之可能，再參以證人即乙○之兄、嫂
      及證人陳○○證述於案發當時尋找乙○之經過，在在可證當
      時乙○係突然失去聯絡，是以乙○以此方式誣陷被告在串通
      上開合演一齣到處尋找乙○之戲碼，乙○之兄甚至有破窗而
      入之情節，顯然並無可能，是以辯護人此部分之主張，亦
      無可採。
　 7、辯護人雖為被告辯護稱：乙○之兄、嫂對於是否認識及知
      悉乙○與被告交往之事實及由誰通知證人乙○所在處有矛盾
      ，證述顯然不實，不足作為補強證據等語，然辯護人所指
      上開各情，證人之證述均無矛盾之處，縱就細節部分記憶
      有所不同，然與本件被告犯罪事實並無直接相關，而證人
      乙○之兄、嫂對於與本案相關部分之證述均屬相符，已如
      前述，是被告及辯護人之上開辯詞均無可採。　　 
  (四)就被告及辯護人聲請調查證據部分（見本院卷第72、143  頁）：
   1、被告及辯護人雖聲請向○○○○汽車旅館函詢及調閱上開汽車
      旅館監視器影像，用以證明乙○與被告2人於案發當時是交
      往狀態，然本院向○○○○汽車旅館函詢及調閱上開汽車旅館
      監視器影像，經該汽車旅館函覆107年12月15、16、22、2
      3日上午9時至16時之房客入住登記資料，查無乙○之資料
      ，此有○○○○汽車旅館110年6月7日回函在卷可參（見本院
      卷第93頁），雖辯護人於本院審理期日改稱：因為當時被
      告與乙○僅是休息，故不會有入住登記紀錄等語，然被告
      與乙○上開待證事實，並無證據足資證明。又被告與乙○於
      107年12月15、16、22、23日是否入住上開旅館，亦無影
      響於本案犯罪事實之認定，無從推翻本案被告之犯罪事實
      。
   2、被告及辯護人雖聲請對被告實施測謊鑑定，用以證明本件
      被告並無為本件強制性交犯行，惟按刑事程序上之測謊，
      屬於心理檢查，具有直接對人之內心實施測驗之本質，涉
      及人格之侵害問題，基於正當法律程序之要求，實施測謊
      檢查應符合事先告知、說明程序、取得真摯之同意等程序
      ，未獲受測者真摯之同意下所實施之測謊檢查，屬侵害人
      格權之違法處分，即便有檢察官或法院之許可，亦不得強
      制實施；至於合法之測謊檢查結果，可信賴至何種程度，
      由法院以自由心證判斷之，但因測謊係以人的內心作為檢
      查對象，其結果之正確性擔保仍有困難，故不能使用檢查
      結果作為證明犯罪事實存在之實質證據，而僅能作為彈劾
      或增強證據證明力之用，法院仍應調查其他證據，以察受
      測謊人所述事實是否與事實相符（最高法院95年度台上字
      第1797號判決意旨參照），可見測謊鑑定不過作為被告供
      述證據判斷之參考，至被告供述是否真實，仍應由本院調
      查其他證據以資審認。查本院依證人乙○、乙○之兄、乙○
      之嫂及陳○○之證述，參互勾稽卷內其他證據資料，業足認
      定事實如前，是被告及辯護人聲請測謊，揆諸前揭說明，
      核無踐行此無益調查之必要。
   3、被告及辯護人雖聲請向中華民國藥師公會全國聯合會函詢
      ：⑴在台灣的藥局或藥局以外，是否有任何方式可以購買
      含有三唑侖成份的藥物？⑵人體服用含有三唑侖成份的藥
      物該藥物後，服用後多少時間會開始產生藥效？⑶人體服
      用含有三唑侖成份的藥物後，會產生哪些生理反應？⑷人
      體服用含有三唑侖成份的藥物，2-4小時後是否仍得屬於
      清醒狀態自由行走？用以證明乙○可以透過網購或其他管
      道購買本案安眠藥及乙○離開釣蝦場前是否即有服用含有
      三唑侖成份的藥物的可能性。然乙○於案發前已有將近10
      個月未曾看過精神科，況且乙○也證述其並無看精神科或
      吃安眠藥之習慣，再者是本件乙○於案發當時應無自行服
      用安眠藥之可能；另服用安眠藥對乙○身體產生之影響如
      何，仍會受到「使用藥物的時機、用藥劑量、個人對藥物
      的耐受程度、是否長期使用該藥物或相同藥理作用之藥物
      、是否併用酒精或其他類似作用之物質、個人對藥物的吸
      收與代謝速率、使用其他藥物可能造成的交互作用、是否
      有肝臟或腎臟功能異常」等多項因素影響，而不能一概而
      論，自無從經由前揭函詢問題，推翻乙○證述之可信性，
      均如前述，故是被告及辯護人前揭聲請，無從影響本案之
      認定，核無踐行此無益調查之必要。
   4、被告及辯護人雖聲請對乙○施以有無創傷後症候群之鑑定
      。惟性侵害案件被害人，於遭性侵害後，固可能產生「創
      傷後壓力症候群」，亦即一般人在經歷災難、變故或其他
      重大事件後，均會產生壓力，當個體無法疏解處理此等壓
      力，便會導致個體在身、心各方面出現失調現象，例如：
      害怕再次暴露在相同事件而感到恐慌、逃避類似情境或迴
      避受傷事件之討論、過去經驗不斷地重覆「侵入」記憶或
      夢中、過度防衛、過度警戒或在意某些事件甚或罪咎感等
      徵候。然受性侵害案件之被害人是否必然伴隨有上開症狀
      ，則不可一概而論，且本案復已事隔2年多，故不得遽以
      乙○未經認定受有創傷後壓力症候群，即遽認其證言不可
      採。況本案既已足認被告涉有檢察官起訴之加重強制性交
      犯行，業如前述，故無論乙○之精神鑑定結果如何，應不
      致影響上開認定，均則被告之辯護人為被告利益所為上開
      調查證據之聲請，亦無必要。
（五）綜上所述，本案事證明確，被告加重強制性交犯行足堪認
      定，應依法論科。
二、論罪部分：
（一）刑法第222條第1項第4款加重強制性交罪所稱藥劑，不以
      傳統上具有催情作用之藥劑為限，兼含迷幻、興奮劑及安
      眠、鎮靜劑等，祇要足以致人無法或難以自主決定、自由
      表達性意願，或超越正常表現性慾念者，均已該當。被告
      用不詳方式使乙○服用含有Triazolam成份之不明藥物達意
      識不清之際，進行性侵乙○部分，核其所為，係犯刑法第2
      22條第1項第4款以藥劑犯強制性交罪。
（二）另含有Triazolam成份之藥物，固同屬毒品危害防制條例
      列管之第三級毒品，惟乙○自陳其不知被告如何下藥，且
      無證據足認被告主觀上已認知該安眠藥為毒品，故基於罪
      證有疑、利於被告法則，無從認定被告係以欺瞞方式使乙
      ○服用第三級毒品，爰不認定被告另成立毒品危害防制條
      例第6條第3項所定以欺瞞方法使人施用第三級毒品罪。　
參、上訴駁回之理由：
一、原審認被告上開罪行明確，適用刑法第222條第1項第4款規
    定，並以行為人之責任為基礎，依被告之陳述及其前案紀錄
    、乙○及其告訴代理人之意見等，審酌被告曾有傷害乙○之紀
    錄，有臺灣高等法院被告前案紀錄表在卷可查；被告所為侵
    害乙○之性自主決定權，並連帶影響乙○日後對異性、感情、
    婚姻或其他親密關係之建立，對人格發展實造成重大損害，
    而被告使乙○服用之藥物，屬第三級管制藥物，服用過量將
    嚴重損及乙○之身心健康；乙○表示不願與被告和解（見原審
    卷一第245頁）；乙○及其告訴代理人均希望法院從重量刑之
    意見；被告於原審審理時自陳高中畢業、已婚、目前以臨時
    工為業、生有2名子女等一切情狀，認原審檢察官具體求刑
    有期徒刑10年尚有過重，而量處有期徒刑8年2月。經核原判
    決認事用法並無違誤，量刑亦稱妥適。
二、被告上訴仍執陳詞否認犯罪，為無理由，業經本院認定如前
    ，其上訴應予駁回。
據上論斷，應依刑事訴訟法第368條，判決如主文。
本案經臺灣嘉義地方檢察署檢察官張建強提起公訴，臺灣高等檢
察署臺南檢察分署檢察官葉耿旭到庭執行職務。
中　　華　　民　　國　　110 　年　　9 　　月　　8 　　日
                  刑事第四庭    審判長法  官  郭玫利
                                      法  官  蔡廷宜
                                      法  官  曾子珍
以上正本證明與原本無異。
如不服本判決應於收受送達後20日內向本院提出上訴書狀，其未
敘述上訴理由者，並得於提起上訴後20日內向本院補提理由書（
均須按他造當事人之人數附繕本）「切勿逕送上級法院」。
　　　　　　　　　　　　　　　　　　　書記官  李淑惠　　
中　　華　　民　　國　　110 　年　　9 　　月　　8 　　日
附錄本案論罪科刑法條：　　　　　　　　　　　　　　　
刑法第222條第1項第4款
犯前條之罪而有下列情形之一者，處七年以上有期徒刑：
四、以藥劑犯之者。
　　
卷證目錄：
1、嘉布警偵字第1080005631號卷【警卷】
2、嘉義地檢署108年度他字第96號卷【他卷】
3、嘉義地檢署108年度軍偵字第17號卷【軍偵17卷】
4、嘉義地檢署108年度軍偵字第19號卷【軍偵19卷】
5、臺灣嘉義地方法院109年度軍侵訴字第1號卷一【原審卷一】
6、臺灣嘉義地方法院109年度軍侵訴字第1號卷二【原審卷二】
7、臺灣嘉義地方法院109年度聲字第987號卷【聲卷】
8、臺灣高等法院臺南分院106年度上易字第133號卷【本院卷】